【裁判字號】    88,上訴,3125
【裁判日期】    890329
【裁判案由】    違反著作權法
【裁判全文】
臺灣高等法院刑事判決                  八十八年度上訴字第三一二五號
    上  訴  人
    即  被  告  甲○○
                丙○○
    自  訴  人  乙○○○股份有限公司  設台北市○○○路四八號六樓
    代  表  人  鄭宗安
右上訴人，因違反著作權法案件，不服臺灣板橋地方法院，八十八年度自字第九六號
，中華民國八十八年六月二十四日第一審判決提起上訴，本院判決如左：
    主      文
原判決撤銷。
甲○○、丙○○均無罪。
    理      由
一、自訴意旨略以：甲○○（前於民國七十四年間因違反票據法及偽造文書案經判處
    罰金一萬四千元如易服勞役以六個月比例折算，於七十四年二月一日繳清罰金）
    為設在台北縣永和市○○路二八八號「福和釣蝦場」之負責人，丙○○（有偽造
    文書及詐欺前科，另於八十一年間因賭博案經本院判處有期徒刑七月，於八十三
    年三月九日執行完畢）係音霸股份有限公司（以下簡稱為「音霸公司」）所生產
    電腦伴唱機之經銷商，均明知未經著作權人授權或允許，不得以公開演出侵害他
    人之著作權，而前開伴唱機內燒錄之「買醉」、「一代女皇」、「海角天涯」、
    「珍重我的愛」、「港邊甘是男兒傷心的所在」等歌曲（均為MIDI SQUVENSOR格
    式，以下簡稱為「系爭五首歌曲」），為乙○○○股份有限公司（以下簡稱為「
    美華公司」）享有公開演出權之音樂著作，並未授權予音霸公司轉授權予其客戶
    為營業使用；詎丙○○明知甲○○欲向其購買錄有前開五首歌曲之音霸電腦伴唱
    機在福和釣蝦場供營業使用，竟意圖幫助其連續擅自公開演出於八十七年八月底
    某日在前開釣蝦場出售附有投幣設備及鍵盤選播器之伴唱機一部予甲○○。甲○
    ○即基於利用顧客點唱以傳達伴唱機內所錄系爭歌曲之不確定概括故意，將前開
    伴唱機裝設在上址，自同年九月初某日起至十一月三日下午五時二十九分止，連
    續利用不知情之顧客在上址投幣點唱而向在場之公眾傳達該音樂著作內容為公開
    演出，侵害美華公司就系爭五首歌曲之著作財產權多次，至同年九月三十日為美
    華公司之市場調查人員張永和、葉士祥入內點唱發現，於同年十一月三日下午五
    時三十分許報請台北縣警察局永和分局警員在上址查獲，並扣得甲○○所有供擅
    自公開演出用之音霸ＩＢ─八九九電腦伴唱機一台、鍵盤選播器一台及點歌簿一
    本，因認被告等係犯著作權法第九十二條擅自以公開演出之方法侵害他人著作財
    產權罪云云。
二、按犯罪事實，應依證據認定之，無證據不得推定其犯罪事實，又不能證明被告犯
    行者，應諭知無罪之判決，刑事訴訟法第一百五十四條、第三百零一條第一項分
    別定有明文。
三、訊據被告甲○○就扣案之伴唱機內燒錄有系爭五首歌曲，係丙○○於八十七年八
    月間出售予甲○○（含點歌簿一本及鍵盤選播器一只）裝設於福和釣蝦場，嗣於
    同年十一月三日下午為警在該釣蝦場扣得前述伴唱機、歌本及鍵盤選播器等情固
    不諱言；然矢口否認有何違反著作權法第九十二條之犯行辯稱：伊於購入伴唱機
    時向丙○○表示欲供鈞蝦場為營業使用，丙○○告以需申請公播證始可，經委託
    丙○○向中華音樂著作權人聯合總會（以下簡稱為「中華音樂著作權總會」）申
    請發證後，始自八十七年九月初起安裝伴唱機在福和釣蝦場內供顧客按每首二十
    元投幣自行利用鍵盤選播器點唱，美華公司在查扣前，未通知伊就系爭五首歌曲
    有著作權，且點唱該伴唱機之顧客甚少，每日之營業額僅數十元至一百多元，證
    人張永和係於八十七年九月三十日到場買蝦，並未點唱系爭五首歌曲云云；被告
    丙○○則以生產廠商向伊表示扣案之機器祇要申請公播證後即可在營業場所播放
    ，伊始於賣給甲○○同時為其申請公播證，發證後已轉交予甲○○云云置辯。
四、經查丙○○售予甲○○伴唱機時，曾告以需申請公播證
    始可，經委託丙○○向中華音樂著作權人聯合總會（以下簡稱為「中華音樂著作
    總會」）申請發證後，始自八十七年九月初起安裝伴唱機在福和釣蝦場內供顧客
    按每首二十元投幣自行利用鍵盤選播器點唱，此即足令被告產生誤以向著作權協
    會繳費即可得公開演出之認識。抑且本件經本院函中華音樂著作權人聯合總會請
    查明該會於甲○○八十七年九月申請案發證時，曾否附寄授權歌曲清單？據覆依
    該會當時之作業規定，每證均附寄歌曲清單一份，惟因作業人員一時失察，偶有
    遺漏，在所難免。該會於寄發甲○○先生證書後，渠透過經銷商反映，並未收到
    歌曲清單，該會於八十七年十一月卅日特予補寄。惟證書係於八十七年十月廿六
    日寄出。八十七年十一月卅日始補寄歌清單。此有該會八十八年十二月二十二日
    （八八）聯總字第八八一二二二號函附卷可稽，而本案係於同年十一月三日即連
    同歌本及鍵盤選播器為警查扣等情，堪認被告等並無犯罪之認識，而以被告一己
    之力，要查詢何歌曲經授權，何歌曲未經授權，亦難予期待，何況被告等既已取
    得上開音樂著作使用證書，渠等未予留心注意，亦合乎情理，本件被告無犯罪故
    意，應堪認定，被告充其量僅能認未予詳查，而有過失存在，而著作權法第九十
    二條之罪，係處罰故意犯，過失犯並不與焉，從而被告所為，應不構成該條之犯
    行。綜上等情，本件被告等無犯罪認識之可言，此外，復查無其他積極證據，足
    資證明被告等犯有著作權法第九十二條之罪行，揆諸首揭規定，本件既不能證明
    被告等犯罪，自應諭知其等無罪之判決。
五、原審不察，率論被告罪刑，核有未當，上訴人上訴意旨執此指摘原判決不當，為
    有理由，應由本院將原判決撤銷，改諭知被告無罪之判決。
據上論斷，應依刑事訴訟法第三百六十九條第一項前段、第三百六十四條、第三百四
十三條、第三百零一條第一項判決如主文。
中    華    民    國    八十九    年      三        月      二十九      日
                            臺灣高等法院刑事第十一庭
                                審判長法  官  楊  照  男
                                      法  官  王  詠  寰
                                      法  官  楊  炳  禎
右正本證明與原本無異。
如不服本判決應於收受送達後十日內向本院提出上訴書狀，其未敘述上訴之理由者並
得於提起上訴後十日內向本院補提理由書（均須按他造當事人之人數附繕本）。
                                      書記官  廖  素  花
中    華    民    國    八十九    年      四        月        一        日


司法院資訊處製作；財團法人民間司法改革基金會備份。
